【裁判字號】    90,訴,94
【裁判日期】    900608
【裁判案由】    自來水法
【裁判全文】
臺灣屏東地方法院刑事判決                              九十年度訴字第九四號
    公  訴  人  臺灣屏東地方法院檢察署檢察官
    被      告  甲○○
右列被告因自來水法案件，經檢察官提起公訴（八十九年度偵字第六八四九號），本
院判決如左：
     主  文
甲○○未經自來水事業許可，在自來水事業供水管線上取水竊水，處拘役伍拾玖日，
如易科罰金，以參佰元折算壹日。
扣案之鐵管壹支沒收。
     事  實
一、甲○○曾於民國八十六年間因肅清煙毒條例案件，經臺灣彰化地方法院判處有期
    徒刑一年一月，緩刑四年確定，現仍緩刑中，猶未知悔改。緣位在屏東縣恒春鎮
    ○○里○○路新生巷五十號之房屋，因屋主欠繳水費，於八十七年七月十三日為
    台灣省自來水股份有限公司（下稱自來水公司）拆表停水處分，而甲○○於八十
    九年八月間至恒春鎮工作期間，承租上址房屋居住後，竟萌意圖為自己不法之所
    有，自八十九年十一月初某日起，持其所有之鐵管一支，接連自來水公司與上址
    房屋之導水管線，並以扳手開啟止水栓，將自來水公司提供之自來水引入上址屋
    內管線而竊水使用，迄至八十九年十一月十七日下午三時三十分許，為該公司稽
    查員丁○○會同警方查獲，並扣得鐵管一支及採樣之自來水一瓶。
二、案經屏東縣警察局恆春分局報告臺灣屏東地方法院檢察署檢察官偵查起訴。
     理  由
一、訊據被告甲○○固坦認有於右揭時地持其所有之鐵管一支接連承租之上址房屋與
    自來水公司之導水管線後，並以扳手旋轉止水栓之事實不諱，然矢口否認有何竊
    水之犯行，辯稱：因見拆表處管線漏水嚴重，多次以（○八）0000000號
    電話通知通知自來水公司前來修復仍未改善，才以鐵管接連管線並關緊止水栓，
    以免浪費資源，伊不知管線接連房子，亦不知反而開啟止水栓，實無竊水云云。
    經查：（一）、右揭事實，業據證人即自來水公司之稽查人員丁○○指稱明確，
    核與證人廖正宗及到場警員乙○○證述之情節相符，並有現場相片多幀及鐵管一
    支扣案在卷。另本件案發當時證人丁○○會同警員乙○○至上址查緝時，當場自
    上址房屋管線取水採樣檢驗，確為自來水公司提供之水無訛，並據證人丁○○及
    乙○○證述在卷，且有採樣之自來水一瓶扣案可稽。（二）、自來水公司第七區
    管理處恒春服務所，於八十九年十月二十六日上午十時許，確經人以電話通知上
    址房屋有止水栓漏水現象，有該公司恒春服務所電話服務記錄簿一紙在卷可佐，
    堪信為事實。然本院函調被告上開電話八十九年九月至十二月（中華電信股份有
    限公司臺灣南區電信分公司函復主旨誤載為九十年九月至十二月）之通話紀錄，
    查無撥打自來水公司（○八）0000000及（○八）0000000申訴電
    話之紀錄，有中華電信股份有限公司臺灣南區電信分公司九十年四月二十三日南
    行一字第９０Ｃ８２００４５５號函暨通話明細清單在卷可證，是被告辯稱伊多
    次以上開電話通知自來水公司到場檢修云云，已與事實不符，自來水公司該次經
    人通知至上址檢修是否為被告所為，洵堪懷疑。（三）、自來水公司接獲上開電
    話申訴後，於八十九年十月三十日指派丙○○到場檢修，發現止水栓橡皮老舊及
    外線水管破裂而呈漏水現象，然旋於當日修復管線、汱換橡皮並關畢止水栓之事
    實，業據證人丙○○證述在卷，參酌本件查獲當日，自來水公司會警拆除鐵管前
    、後，均無漏水現象之事實，並據證人丁○○及廖正宗證述在卷，且有拆除鐵管
    時攝得之相片附卷足佐，足見上址漏水現象確已完全修護無訛，是被告辯稱修復
    後漏水仍未改善云云，並無足採。（四）、證人廖正宗拆解上開鐵管時係先行關
    緊止水栓後，將鐵管取出一節，分據證人廖正宗、丁○○及到場處理之警員乙○○證述明確，堪認本件止水栓確遭開啟之事實。被告雖辯稱係欲關畢止水栓，不
    知反而將之開啟云云。惟上址房屋漏水現象經修復完成，已如上述，被告本無需
    另行處理，且其前既自稱多次通知自來水公司修復，則自來水公司於上揭修復後
    ，如依其所稱仍然漏水，儘可再行通知自來水公司派員修理，其捨此正當程序，
    反自持鐵管接連管線，扭開止水栓，而謂不知開啟止水栓云云，衡為避重就輕之
    詞。且被告既稱曾通知自來水公司至上址檢修漏水，參照本件管線設置於被告居
    住屋前，而該處水表遭拆並與被告居住並無自來水供應相符，衡足推知該處管線
    與被告居處管線相連之事實，是被告另稱不知水管相接云云，亦不足信。綜上，
    罪證明確，被告犯行堪以認定。
二、核被告所為，係犯自來水法第九十八條第一款之竊水罪及刑法第三百二十條第一
    項之竊盜罪。其所犯二罪間為法條競合之特別關係，而前者係後者之特別法，故
    應依自來水法第九十八條第一款之竊水罪予以論處，不另論刑法第三百二十條第
    一項之竊盜罪。又其先後持續竊水行為，係基於同一竊水犯意下之接續行為，僅
    侵害一個法益，只論以一罪。爰審酌被告犯罪之動機、目的、手段、貪圖小利而
    觸法，竊水期間不及半月，所得不多及犯罪態度等一切情狀，量處如主文所示之
    刑。查被告行為後，刑法第四十一條於九十年一月十日修正公布，並自同年月十
    二日生效，舊刑法第四十一條規定「犯最重本刑為三年以下有期徒刑以下之刑之
    罪，而受六月以下有期徒刑或拘役之宣告，因身體、教育、職業或家庭之關係，
    執行顯有困難者，得以一元以上三元以下折算一日，易科罰金。」；新刑法將上
    揭規定移列於同條第一項且修正為「犯最重本刑為五年以下有期徒刑以下之刑之
    罪，而受六月以下有期徒刑或拘役之宣告，因身體、教育、職業或家庭之關係，
    執行顯有困難者，得以一元以上三元以下折算一日，易科罰金」。本件被告所犯
    最重本刑為五年以下有期徒刑之自來水法罪，自以依新法得為易科罰金之規定，
    對被告較為有利，應依刑法第二條第一項前段規定，適用修正後刑法第四十一條
    第一項之規定，併為易科罰金折算標準之諭知。扣案之鐵管一支為被告所有，業
    據其供明在卷，且為供其犯罪所用之物，應依刑法第三十八條第一項第一款宣告
    沒收。另扣案之自來水一瓶係自來水公司遭竊之物，非被告犯罪所得，亦非違禁
    物；被告持以開啟止水栓之扳手未據扣案，無證據證明現尚存在，均不另為沒收
    之諭知。
據上論斷，應依刑事訴訟法第二百九十九條第一項前段，自來水法第九十八條第一款
，刑法十一條前段、第二條第一項前段、第四十一條第一項、第三十八條第一項第二
款，罰金罰鍰提高標準條例第一條前段、第二條，判決如主文。
本案經檢察官劉俊儀到庭執行職務。
中      華      民      國      九十      年      六      月      八    日
                                      臺灣屏東地方法院刑事第二庭
                                          法  官  林昌義
右正本證明與原本無異。
對於本判決如有不服應於收受送達後十日內向本院提出上訴書狀上訴於台灣高等法院
高雄分院並按他造當事人之人數附具繕本。
                  書記官  薛慧茹
中      華      民      國      九十      年      六     月      八    日
附錄本案論罪科刑法條全文
自來水法第九十八條第一款：
有左列行為之一者為竊水，處五年以下有期徒刑、拘役或五百元以下罰金：
  一、未經自來水事業許可，在自來水事業供水管線上取水者。


司法院資訊處製作；財團法人民間司法改革基金會備份。
